臺灣高等法院花蓮分院刑事判決　　　　　100年度上易字第8號
上　訴　人　臺灣臺東地方法院檢察署檢察官
被　　　告　利華文
上列上訴人因被告竊盜案件，不服臺灣臺東地方法院99年度易字
第361號中華民國99年12月7日第一審有關竊盜未遂部分之判決（
起訴案號：臺灣臺東地方法院檢察署99年度偵字第1888號），提
起上訴，本院判決如下：
    主  文
原判決關於竊盜未遂部分撤銷。
利華文犯侵占離本人所持有之物罪，處罰金新臺幣壹萬元，如易
服勞役以新臺幣壹仟元折算壹日，扣案鑰匙壹支沒收。
    事  實
一、利華文於民國97年間因竊盜等案件，經臺灣臺東地方法院以
    97年度易字第268號判決分別處有期徒刑3月、3月及4月，應
    執行有期徒刑8月確定，於98年5月16日執行完畢，猶不知悔
    改，於99年9月8日上午8時許，在臺東縣臺東市○○路48巷
    44號住處附近，見車牌L99-161號機車1部（該機車為田瑞瑤
    所有，於99年9月5日上午7時許在臺東基督教醫院急診室旁
    之停車場連置物箱之行車執照、強制保險卡與安全帽1頂及
    新臺幣（下同）1萬元，遭不詳人士竊取後，將機車及除1萬
    元以外之物移置於前開處所）停放該處數日，對該機車係不
    詳人士竊取後棄置該處，乃係脫離本人持有之物有所認識，
    竟意圖為自己不法之所有，以所有之鑰匙發動該機車引擎後
    供己日常騎用，而侵占該機車及其置物箱內之行車執照、強
    制保險卡與安全帽1頂等物。嗣其為規避警方查緝，將明知
    其前所侵占之「RVQ-417」號車牌係變造自「PVQ-417」號車
    牌，基於行使變造特種文書之故意，於99年9月8日在其住處
    將車號L99-161號機車之車牌卸下，再將經變造為「RVQ-417
    」號車牌懸掛於該車上，表示該車係車號RVQ-417號機車而
    行使之，足以生損害於交通監理機關對於車籍資料管理之正
    確性（關於侵占「RVQ- 417」號車牌及行使變造車牌之特種
    文書部分，業經原審分別判處罰金新臺幣3千元及拘役50日
    ，因未據上訴而告確定）。其後於同年9月10日上午11時30
    分許，因騎乘該機車行經臺東縣臺東市○○路○段784巷16號
    前，為警當場查獲，並扣得上開用以啟動機車之鑰匙1支，
    並於其前開住處搜獲L99-161號行車執照、強制保險卡與安
    全帽1頂等，循線查悉上情。
二、案經臺東縣警察局臺東分局移送臺灣臺東地方法院檢察署檢
    察官偵查起訴。
    理  由
甲、證據能力方面
    按刑事訴訟法第159條第1項雖規定，被告以外之人於審判外
    之言詞或書面陳述，除法律有規定外，不得作為證據。惟同
    法第159條之5第1、2項已規定，經當事人於審判程序同意作
    為證據，法院審酌該言詞陳述或書面陳述作成時之情況，認
    為適當者，亦得為證據。當事人、代理人或辯護人於法院調
    查證據時，知有第159條第1項不得為證據之情形，而未於言
    詞辯論終結前聲明異議者，視為有前項之同意（指同條第1
    項之同意作為證據），此乃第159條第1項所容許，得作為證
    據之例外規定之一。經查，本案被告於本院100年3月11日審
    判中就檢察官所提出證明被告犯罪事實之證據方法（詳後述
    所引之證據），均不爭執其證據能力（本院卷第45頁），復
    亦未於言詞辯論終結前聲明異議，是本院審酌該證據作成時
    之情況，並無違法取證或證據力明顯偏低之情形，以資為證
    據並無不當之情形，是該等證據，應均有證據能力，合先敘
    明。
乙、實體方面
一、上揭犯罪事實，業據被告利華文於本院審理中坦承不諱，並
    據證人田瑞瑤於警詢中證述在卷（警卷第6頁），復有臺東
    縣警察局臺東分局搜索扣押筆錄、扣押物品目錄表、贓物認
    領保管單、臺東縣警察局車輛尋獲電腦輸入單、車輛詳細資
    料（見警卷第11頁至第14頁、第20頁、第22頁、第24頁），
    及被告自承係其所有用以發動上開機車之鑰匙1支扣案可佐
    ，足認被告自白與事實相符。再者，被告並無該車之鑰匙，
    竟以自己鑰匙發動機車以供平日騎用並將行車執照、強制保
    險卡與安全帽1頂藏置住處，足見被告意圖為自己不法所有
    予侵占之犯意甚明。本件事證明確，被告此部分犯行洵堪認
    定。
二、核被告所為，係犯刑法第337條之侵占離本人持有之物罪。
    公訴人以被告此部分所為，係犯同法第321條第1項竊盜罪，
    惟竊盜罪之客體，須為他人持有支配中之物，本件被害人之
    車輛，早於99年9月5日上午7時已失竊，且又無其他積極證
    據，足以證明該車即為被告所竊，亦無其他積極證據，證明
    被告於99年9月8日至查獲時騎用該車期間，該車仍在他人持
    有支配之中，自不能以推測或擬制之方法，認被告即有竊盜
    犯行，是該車應係盜贓之後為人棄置，而脫離他人持有，自
    應論以侵占離本人持有之物罪。再按犯罪事實乃侵害法益之
    行為，犯罪事實自屬侵害性之社會事實，亦即刑法加以定型
    化之構成要件事實，又刑事訴訟法第300條之變更起訴法條
    ，必以犯罪事實同一性為基礎，又所謂「同一性」，應以侵
    害性行為之內容是否雷同，犯罪構成要件是否具有共通性為
    準，若二罪名之構成要件具有相當程度之吻合而無罪質之差
    異時，即可謂具有同一性。「侵占離本人持有之物罪」之行
    為人，對該物並未先具有委任管理等持有之關係，此與其他
    類型之侵占罪不同，而與「竊盜罪」相同，且所謂「侵占」
    與「竊盜」，俱以不法手段占有領得財物，其客觀構成要件
    之主要事實雷同，二罪復同以為自己或第三人不法之所有為
    主觀要件，同以他人之財物為客體，同為侵害財產法益之犯
    罪，罪質尚無差異，應認為具有同一性（最高法院86年度臺
    非字第187號判決可資參照），從而本院自得變更起訴書所
    引刑法第320條第1項竊盜罪法條，為同法第337條侵占離本
    人持有之物罪。
三、原審既認前開機車已係脫離本人持有之物，且係他人竊取後
    所棄置，然卻認被告此部分所為係犯刑法第321條第2項、第
    1項之竊盜未遂罪，所持見解尚有未洽，檢察官上訴意旨指
    稱被告此部分所為係犯刑法第321條第1項竊盜既遂云云，同
    屬無據，其上訴亦無為理由，然原判決既有可議，本院仍應
    予撤銷改判。
四、爰審酌被告有如事實欄所載之竊盜前科紀錄，有臺灣高等法
    院被告前案紀錄在卷可參，竟未能從前次科刑處罰中獲得教
    訓，體會失主之痛苦及尊重他人之財產權，對前開機車係經
    不詳人士竊取後棄置該處，為脫離本人所持有之物既有認識
    ，竟起貪念予以侵占，雖尚未變賣從中獲利，然亦造成失主
    無法尋回而受有損害；惟兼衡被告於原審及本院審理中均亦
    能坦白犯行，並於原審審理時當庭向被害人田瑞瑤鞠躬道歉
    ，甚而表示於有工作後願意賠償田瑞瑤之損失，而田瑞瑤亦
    表示不再追究，希望被告能就此悔改，爾後不要再犯等一切
    情狀，量處如主文第2項所示之刑，並諭知如易服勞役之折
    算標準。又扣案之鑰匙1支，為被告所有且係供犯本案侵占
    離本人之物罪所用之物，併依刑法第38條第1項第2款之規定
    宣告沒收。
五、至公訴意旨另以：被告意圖為自己不法之所有，基於竊盜故
    意，於99年9月8日上午8時許，在臺東縣臺東市○○路48巷
    44號住處附近，竊取被害人田瑞瑤置於車號L99-161號機車
    置物箱內之現金1萬元，因認被告涉犯刑法第320條第1項竊
    盜罪嫌等語。惟查：被害人田瑞瑤置於車號L99-161號機車
    置物箱內之1萬元，係於99年9月5日上午7時許連同前開機車
    及行車執照、強制保險卡、安全帽等遭不詳人士竊取之事實
    ，固據證人田瑞瑤於警詢指陳在卷，然如前述，並無積極證
    據足資證明該車於99年9月5日上午7時許即為被告所竊，而
    被告固坦承於99年9月8日上午8時許侵占前開機車及其內行
    車執照、強制保險卡、安全帽等物，然自警詢起至本院審理
    中，始終否認機車置物箱內有現金1萬元，且亦無任何積極
    證據足資證明機車置物箱內現金1萬元係被告所竊取或侵占
    ，從而基於罪疑唯輕及無罪推定原則，被告此部分罪嫌尚有
    不足，然因此部分為前開犯罪事實部分之一部，屬單純之一
    行為，爰不另為無罪之諭知，併此敘明。
據上論斷，應依刑事訴訟法第369條第1項前段、第364條，第299
條第1項前段、第300條，刑法第337條、第42條第3項、第38條第
1項第2款，刑法施行法第1條之1第1項、第2項前段，判決如主文
。
本案經檢察官李啟明到庭執行職務。
中    華    民    國   100    年    3     月    31    日
                    刑事庭審判長法  官  謝志揚
                                法  官  李水源
                                法  官  許仕楓
以上正本證明與原本無異。
本件不得上訴。
中    華    民    國   100    年    3     月    31    日
                                書記官  李德霞
附錄    本判決論罪科刑法條：
刑法第337條
意圖為自己或第三人不法之所有，而侵占遺失物、漂流物或其他
離本人所持有之物者，處5百元以下罰金。